臺灣高等法院刑事判決
111年度上訴字第3741號
上  訴  人  
即  被  告  曹錦文



上列上訴人即被告因違反毒品危害防制條例案件，不服臺灣新北
地方法院111年度審訴字第742號，中華民國111年8月4日第一審
判決（起訴案號：臺灣新北地方檢察署111年度毒偵字第1126號
），提起上訴，本院判決如下：
    主  文
上訴駁回。               
    事實及理由
壹、本院審理範圍
一、按刑事訴訟法第348條係規定：（第1項）上訴得對於判決之
    一部為之。（第2項）對於判決之一部上訴者，其有關係之
    部分，視為亦已上訴。但有關係之部分為無罪、免訴或不受
    理者，不在此限。（第3項）上訴得明示僅就判決之刑、沒
    收或保安處分一部為之。本件原審認定上訴人即被告曹錦文
    （下稱被告）係一行為同時犯毒品危害防制條例第10條第1
    項、第2項之施用第一、二級毒品罪，為累犯，依刑法第55
    條前段規定，從一重之施用第一級毒品罪處斷，並依司法院
    釋字第775號解釋意旨予以審酌後，認依刑法第47條第1項規
    定加重最低本刑尚無罪刑不相當之情形，依刑法第47條第1
    項規定，加重其最低本刑後，量處有期徒刑8月，並宣告扣
    案包裝第一級毒品海洛因（下稱海洛因）之外包裝袋1個及
    吸食器1組均沒收。被告不服原判決，提起上訴，而被告於
    上訴理由狀及本院審理時均已言明僅就原判決科刑部分提起
    上訴（見本院卷第21至25、82、83頁），檢察官則未對原判
    決提起上訴，故本件上訴範圍只限於原判決科刑部分，被告
    未表明上訴之認定犯罪事實（即原判決之論罪）、沒收等其
    餘部分，則不在上訴範圍。
二、被告所為本案犯罪事實、所犯法條（罪名）及沒收部分，均
    非本院審理範圍，惟本案既屬有罪判決，依法有其應記載事
    項，且量刑係以原判決所認定之犯罪事實及論罪等為據，故
    就本案犯罪事實、所犯法條（罪名）及沒收部分之記載，均
    引用第一審判決書所記載之事實、證據、沒收及除科刑部分
    以外之理由（如附件）。
貳、被告上訴意旨略以：被告深知毒品危害自身健康，且年紀已
    屆老年，不能再受毒品綑綁，況現在生活重心，也因孫子寄
    養之故，有正常作息，心知不能讓後輩有不良示範，自身行
    動也不是很方便，再行入監所服刑，也擔心身體無法負荷，
    懇請庭上能酌情減輕刑罰，判處得易科罰金之刑度等語。
參、上訴駁回之理由：
一、原審就被告所犯毒品危害防制條例第10條第1項之施用第一
    級毒品罪，依刑法第47條第1項之規定，加重其最低本刑，
    並審酌被告前因施用毒品犯行經戒毒處遇，詎仍漠視法令禁
    制，再次施用海洛因及第二級毒品甲基安非他命，所為應予
    非難，惟兼衡其施用毒品所生危害，實以自戕身心健康為主
    ，對於他人生命、身體、財產等法益，尚無明顯而重大之實
    害，暨其犯罪後坦認犯行之態度，及高中畢業之智識程度、
    未婚，自陳無業、需扶養1名年幼孫子、經濟狀況不佳之生
    活情形等一切情狀，量處有期徒刑8月。經核原審之量刑，
    尚屬妥適，並無不合，應予維持，並引用第一審判決書所記
    載科刑部分之理由。
二、按量刑係法院就繫屬個案犯罪之整體評價，為事實審法院得
    依職權自由裁量之事項，故判斷量刑當否之準據，應就判決
    為整體觀察及綜合考量，不可摭拾其中片段予以評斷，苟已
    以行為人之責任為基礎，斟酌刑法第57條各款所列情狀，在
    法定刑度內，酌量科刑，無偏執一端，致明顯失出失入情形
    ，即不得任意指為違法（最高法院110年度台上字第6170號
    判決意旨參照）。原審判決既已詳細記載認定被告犯罪之證
    據及理由，並已審酌關於刑法第57條科刑之一切情狀，就被
    告施用第一級毒品犯行，酌情量處前開罪刑等旨，係合法行
    使其量刑裁量權，於客觀上既未逾越法定刑度，難認有何違
    法或不當之處。而被告上訴所執其施用毒品戕害身心健康、
    家庭生活狀況及犯後態度等科刑情狀事由，業經原審審酌如
    上，量處有期徒刑8月，已幾近毒品危害防制條例第10條第1
    項施用第一級毒品罪之法定最低本刑「有期徒刑6月」，且
    被告前因施用第一級毒品案件，經原審法院以105年度審訴
    字第93號、第1043號判決，分別判處有期徒刑9月、10月確
    定，於106年6月29日執行完畢，有本院被告前案紀錄表在卷
    可參（見本院卷第50、51頁），猶未戒除毒癮，再犯本案施
    用第一級毒品罪，其犯罪情節，亦無情輕法重，而足以引起
    社會一般同情之處，況依被告所陳各節，亦無顯可憫恕之情
    形，故本件並無依刑法第59條酌減其刑之餘地，準此，原審
    量處之刑度尚屬妥適，難認有何輕重失衡或與平等原則、比
    例原則相悖之違法情形存在。從而，被告上訴仍執前詞，指
    摘原審量刑過重，請求酌情減輕刑罰，判處得易科罰金之刑
    度云云，並無理由，應予駁回。
據上論斷，應依刑事訴訟法第368條、第373條，判決如主文。　
本案經檢察官曾開源提起公訴，被告提起上訴，檢察官林映姿到
庭執行職務。
中　　華　　民　　國　　111 　年　　11　　月　　15　　日
                  刑事第二十一庭審判長法　官  林怡秀
                                      法　官  蔡羽玄
                                      法　官  楊志雄
以上正本證明與原本無異。
如不服本判決，應於收受送達後20日內向本院提出上訴書狀，其
未敘述上訴之理由者並得於提起上訴後20日內向本院補提理由書
（均須按他造當事人之人數附繕本）「切勿逕送上級法院」。
                                      書記官  林昱廷
中　　華　　民　　國　　111 　年　　11　　月　　15　　日
附錄：本案論罪科刑法條全文
毒品危害防制條例第10條
施用第一級毒品者，處6月以上5年以下有期徒刑。
施用第二級毒品者，處3年以下有期徒刑。

【附件】
臺灣新北地方法院刑事判決
111年度審訴字第742號
公　訴　人　臺灣新北地方檢察署檢察官
被　　　告　曹錦文　
　　　　　　　　　　
　　　　　　　　　　
　　　　　　　　　　
上列被告因違反毒品危害防制條例案件，經檢察官提起公訴（11
1年度毒偵字第1126號），被告於準備程序中對被訴事實為有罪
之陳述，本院合議庭裁定由受命法官獨任行簡式審判程序，並判
決如下：
    主  文
曹錦文施用第一級毒品，處有期徒刑捌月。扣案包裝第一級毒品
海洛因之外包裝袋壹個、吸食器壹組均沒收。
    事  實
一、曹錦文前因施用毒品案件，經本院以109年度毒聲字第1027
    號裁定送觀察、勒戒後，認無繼續施用毒品之傾向，於民國
    110年5月21日釋放出所，並由臺灣新北地方檢察署檢察官以
    109年度毒偵字第6073、7896、7897號為不起訴處分確定。
    詎仍未戒除毒癮，復基於施用第一、二級毒品之犯意，於11
    0年12月23日16時許，在新北市○○區○○街00號住處內，以將
    海洛因及甲基安非他命混合後置入吸食器內以火燒烤產生煙
    霧吸食之方式，同時施用第一級毒品海洛因、第二級毒品甲
    基安非他命1次。嗣於同年月25日17時8分許，經警持本院核
    發之搜索票至其上址住處執行搜索，當場扣得其持有施用剩
    餘之海洛因1包（淨重0.3261公克）、吸食器1組。嗣經警採
    集其尿液檢體送驗結果，呈嗎啡、安非他命、甲基安非他命
    陽性反應，而查悉上情。
二、案經新北市政府警察局永和分局報告臺灣新北地方檢察署檢
    察官偵查起訴。
　　理  由
一、按除被告所犯為死刑、無期徒刑、最輕本刑為3年以上有期
    徒刑之罪或高等法院管轄第一審案件者外，於第一次審判期
    日前之準備程序進行中，被告先就被訴事實為有罪之陳述時
    ，審判長得告知被告簡式審判程序之旨，並聽取當事人、代
    理人、辯護人及輔佐人之意見後，裁定進行簡式審判程序，
    刑事訴訟法第273條之1第1項定有明文。經核本件被告所犯
    係死刑、無期徒刑、最輕本刑為3年以上有期徒刑以外之罪
    ，其於準備程序中就被訴之事實為有罪陳述，經法官告知簡
    式審判程序之旨，並聽取公訴人及被告之意見後，本院合議
    庭依刑事訴訟法第273條之1第1項規定，裁定由受命法官獨
    任進行簡式審判程序，合先敘明。
二、上揭犯罪事實，業據被告曹錦文於偵查及本院審理時均坦承
    不諱，核與證人陳玉枝於警詢時證述之情節相符，而被告於
    事實欄所述時地為警查獲並採尿送驗結果，呈嗎啡、安非他
    命、甲基安非他命陽性反應，亦有勘察採證同意書、新北市
    政府警察局受採集尿液檢體人姓名及檢體編號對照表、台灣
    檢驗科技股份有限公司濫用藥物實驗室（台北）111年1月14
    日濫用藥物檢驗報告（檢體編號：F0000000）各1份附卷可
    稽（見毒偵卷第51頁、第53頁、第109頁）；此外，復有被
    告持有之白色粉末1包、吸食器1組扣案可資佐證，並有本院
    110年聲搜字第1837號搜索票影本、新北市政府警察局永和
    分局搜索扣押筆錄、扣押物品目錄表各1份、警員密錄器畫
    面擷圖4張、扣案物品照片3張（見毒偵卷第25頁、第27頁至
    第31頁、第41頁至第45頁）附卷可憑。而前揭扣案之白色粉
    末1包（淨重0.3261公克，已因鑑驗用罄）經鑑驗結果，含
    有第一級毒品海洛因成分，有臺北榮民總醫院111年2月15日
    北榮毒鑑字第C0000000號毒品成分鑑定書1份在卷可參（見
    毒偵卷第107頁），足徵被告前開自白均與事實相符，堪以
    採信。又被告前有事實欄所載因施用毒品案件經觀察、勒戒
    執行完畢之情形，有臺灣高等法院被告前案紀錄表在卷可參
    ，其再犯本案施用第一、二級毒品犯行，係在觀察、勒戒執
    行完畢釋放後3年內再犯，自應依法追訴處罰。本件事證明
    確，其犯行堪予認定，應依法論科。
三、論罪科刑：
  ㈠核被告所為，係犯毒品危害防制條例第10條第1項、第2項之
    施用第一、二級毒品罪。被告施用前後持有海洛因及甲基安
    非他命之低度行為，應為其施用海洛因、甲基安非他命之高
    度行為所吸收，均不另論罪。
　㈡被告於事實欄所載時、地同時施用海洛因及甲基安非他命，
    係一行為觸犯數罪名，為想像競合犯，應依刑法第55條前段
    規定，從一重之施用第一級毒品罪論處。至公訴意旨雖認被
    告上開施用第一、二級毒品2罪間，犯意各別，行為互殊，
    應予分論併罰，惟被告於本院審理時既供述係將海洛因及甲
    基安非他命混合置入吸食器內以火燒烤產生煙霧後吸食之方
    式，同時施用第一級毒品海洛因、第二級毒品甲基安非他命
    1次，且查無積極證據足認被告確係分別施用，是尚難認係
    屬數行為而構成數罪，附此敘明。
　㈢被告前因施用毒品案件，經本院以107年度簡字第795號判處
    有期徒刑5月、5月，應執行有期徒刑9月確定，於108年11月
    1日易科罰金執行完畢等情，有前開被告前案紀錄表在卷可
    佐，其於受有期徒刑之執行完畢後，5年以內故意再犯本件
    有期徒刑以上之罪，已符刑法第47條第1項之累犯要件，依
    司法院大法官會議釋字第775號解釋意旨，審酌被告上開前
    案犯罪紀錄與本案罪名相同，足認其惡性及對刑罰反應力薄
    弱等一切情狀，認加重其法定最低本刑尚不至於發生罪刑不
    相當之情形，爰依刑法第47條第1項之規定加重其刑。另基
    於精簡裁判之要求，爰不於判決主文為累犯之諭知，附此敘
    明。
　㈣爰審酌被告曾因施用毒品犯行經戒毒處遇，詎仍漠視法令禁
    制，再次施用海洛因及甲基安非他命，所為應予非難，惟兼
    衡其施用毒品所生危害，實以自戕身心健康為主，對於他人
    生命、身體、財產等法益，尚無明顯而重大之實害，暨其犯
    罪後坦認犯行之態度，及高中畢業之智識程度、未婚，自陳
    無業、需扶養1名年幼孫子、經濟狀況不佳之生活情形（見
    被告個人戶籍資料、本院卷第68頁）等一切情狀，量處如主
    文所示之刑。
四、扣案之海洛因1包（淨重0.3261公克，驗餘量0公克），業因
    鑑驗用罄而滅失，固無從為沒收銷燬之諭知，惟包裝上開海
    洛因之外包裝袋1個，係用於包裹毒品，防其裸露、潮濕，
    及便於持有攜帶，與扣案之吸食器1組（業經鑑驗機關以乙
    醇溶液沖洗，且依卷內證據資料尚無從認定上開扣案物內仍
    存有海洛因、甲基安非他命成分），均為被告所有供其犯本
    件施用毒品犯行所用之物，業據被告陳明在卷（見毒偵卷第
    17頁、第99頁），自均應依刑法第38條第2項前段之規定宣
    告沒收。
據上論斷，應依刑事訴訟法第273條之1第1項、第299條第1項前
段，判決如主文。
本案經檢察官曾開源提起公訴，檢察官林亭妤到庭執行職務。
中　　華　　民　　國　　111 　年　　8 　　月　　4 　　日
                  刑事第二十三庭  法  官  藍海凝
上列正本證明與原本無異。
如不服本判決，應於判決送達後20日內敘明上訴理由，向本院提
出上訴狀 (應附繕本) ，上訴於臺灣高等法院。其未敘述上訴理
由者，應於上訴期間屆滿後20日內向本院補提理由書「切勿逕送
上級法院」。
                                  書記官  彭姿靜
中　　華　　民　　國　　111 　年　　8 　　月　　8 　　日